臺灣新竹地方法院刑事判決
111年度易字第268號
公  訴  人  臺灣新竹地方檢察署檢察官
被      告  林則佑


上列被告因妨害公務案件，經檢察官聲請以簡易判決處刑（111
年度偵字第1054號），本院認不宜逕以簡易判決處刑，改依通常
程序審理，並依簡式審判程序判決如下：
    主  文
林則佑犯侮辱公務員罪，處拘役貳拾日，如易科罰金，以新臺幣
壹仟元折算壹日。緩刑貳年。
    事  實
一、本件犯罪事實：　
　　林則佑於民國110年12月31日1時49分許（聲請簡易判決處刑
    書誤載為1時30分許，經公訴人當庭更正，見本院卷第18頁
    ），在新竹市○區○○路000號前，飲酒後大聲咆哮，員警呂昱
    諦及鄭亦婷據報前往處理。詎林則佑明知呂昱諦及鄭亦婷係
    依法執行職務之公務員，竟基於侮辱公務員之犯意，在前揭
    不特定人皆可出入得共見共聞之公共場所，以「幹你娘雞掰
    」等語侮辱之，經警當場逮捕而查獲（林則佑涉犯公然侮辱
    部分，業經呂昱諦撤回告訴，詳後述）。　　
二、案經呂昱諦訴由新竹市警察局第一分局報告臺灣新竹地方檢
    察署檢察官偵查聲請簡易判決處刑。
    理  由
壹、有罪部分：　　
一、本件被告林則佑所犯之罪，非死刑、無期徒刑、最輕本刑為
    3 年以上有期徒刑之罪，或高等法院管轄第一審之案件，被
    告於本院準備程序進行中，就被訴事實為有罪之陳述，經本
    院認合於刑事訴訟法第273 條之1 第1 項之規定，裁定進行
    簡式審判程序，合先敘明。又按簡式審判程序之證據調查，
    不受第159 條第1 項之限制，刑事訴訟法第273 條之2 定有
    明文，是於行簡式審判程序之案件，被告以外之人於審判外
    之陳述，除有其他不得作為證據之法定事由外，應認具有證
    據能力。　　　　　
二、認定犯罪事實所憑之證據及理由：
    前揭犯罪事實，業據被告於警詢、偵查、本院準備程序及簡
    式審判程序時均坦承不諱（1054號偵卷第10頁至第12頁、第
    33頁至第34頁；本院卷第18頁、第24頁），核與證人即告訴
    人呂昱諦於警詢之證述情節大致相符（1054號偵卷第13頁至
    第14頁），且有錄影譯文、新竹市警察局第一分局當事人酒
    精測定紀錄表影本、新竹市第一分局西門派出所110報案紀
    錄單各1份、錄影畫面截圖數張、錄影光碟1片（1054號偵卷
    第16頁至第17頁、第18頁、第19頁、第20頁、卷尾光碟片存
    放袋）存卷可憑，足認被告上開任意性之自白與事實相符，
    堪以採信。綜上，本案事證明確，被告犯行洵堪認定，應依
    法論科。　
三、論罪科刑：　　　　
  ㈠被告林則佑於本案行為後，刑法第140條於111 年1月12日修
    正公布，並自同年月14日生效施行，修正前刑法第140 條第
    1 項規定：「於公務員依法執行職務時，當場侮辱或對於其
    依法執行之職務公然侮辱者，處6月以下有期徒刑、拘役或3
    000元以下罰金。」；修正後刑法第140 條則規定：「於公
    務員依法執行職務時，當場侮辱或對於其依法執行之職務公
    然侮辱者，處1年以下有期徒刑、拘役或10萬元以下罰金。
    」（修正後原刑法第140條第2項刪除），經比較修正前、後
    規定，修正後刑法第140 條規定不利於被告，依刑法第2 條
    第1 項前段規定，應適用修正前刑法第140條第1項規定。從
    而，核被告所為，係犯修正前刑法第140條第1項之侮辱公務
    員罪。
　㈡按刑法侮辱公務員罪屬妨害國家公務之執行，為侵害國家法
    益，並非侵害個人法益之犯罪，如對於公務員2 人以上依法
    執行職務時，當場侮辱，仍屬單純一罪，準此，被告對到場
    處理員警告訴人呂昱諦及被害人鄭亦婷所為侮辱行為，仍僅
    成立一罪。　　
　㈢爰審酌被告未能體認公務員依法執行職務乃代表國家行使公
    權力，應予尊重，逕恣意侮辱依法執行職務之警員，其心態
    、手段均屬可議，影響社會秩序及公權力之執行，蔑視警員
    之執法尊嚴，實值非難，另考量被告犯後坦承犯行，並與告
    訴人達成和解、取得告訴人之原諒等情，有本院111年度刑
    簡移調字第17號調解筆錄在卷可查（本院竹簡字卷第27頁）
    ，並兼衡被告高中肄業之智識程度，現為電子工程師，月薪
    約新臺幣2萬8千元，未婚無子女，目前與父母同住等一切情
    狀（本院卷第25頁），量處如主文所示之刑，並諭知易科罰
    金之折算標準。
　㈣末查，被告未曾因故意犯罪受有期徒刑以上刑之宣告，有臺
    灣高等法院被告前案紀錄表在卷可稽（本院卷第7頁），其
    因一時失慮致觸犯本案之罪，業已和告訴人和解，且告訴人
    亦同意給予被告緩刑之機會（本院竹簡字卷第25頁），是本
    院認被告經此偵、審程序及刑之宣告後，應知所警惕，無再
    犯之虞，本院認以暫不執行其刑為當，爰依刑法第74條第1 
    項第1 款之規定，宣告如主文所示之緩刑期間。　
貳、不另為公訴不受理部分： 　　
　㈠聲請簡易判決處刑意旨另以：被告林則佑於110年12月31日1
    時49分許，在新竹市○區○○路000號前，基於公然侮辱之犯意
    ，在前揭不特定人皆可出入得共見共聞之公共場所，以「幹
    你娘雞掰」等語侮辱告訴人呂昱諦，足以貶損告訴人之人格
    及名譽。因認被告此部分所為，係犯刑法第309條第1項之公
    然侮辱罪嫌等語。　　
　㈡按告訴乃論之罪，告訴人於第一審辯論終結前，得撤回其告
    訴，又告訴經撤回者，應諭知不受理之判決，並得不經言詞
    辯論為之，刑事訴訟法第238 條第1 項、第303 條第3 款、
    第307 條分別定有明文。查本件告訴人告訴被告公然侮辱罪
    嫌部分，依刑法第314條之規定，須告訴乃論，茲因告訴人
    具狀撤回告訴，有聲請撤回告訴狀1份在卷可查（本院卷第2
    7頁），揆諸前揭法條規定及說明，此部分本應為公訴不受
    理之諭知，惟因聲請簡易判決處刑意旨認被告此部分若成立
    犯罪，與前開論罪部分屬一行為，而有想像競合犯之裁判上
    一罪關係，爰不另為公訴不受理之諭知，併予敘明。
據上論斷，應依刑事訴訟法第273條之1第1項、第299條第1項前
段，判決如主文。　　
本案經檢察官張瑞玲聲請簡易判決處刑，檢察官劉正祥到庭執行
職務。　　
中　　華　　民　　國　　111 　年　　5 　　月　　23　　日
                  刑事第二庭  法　官    崔恩寧
以上正本證明與原本無異。
如不服本判決應於收受本判決後20日內向本院提出上訴書狀，上
訴書狀應敘述具體理由。上訴書狀未敘述上訴理由者，應於上訴
期間屆滿後20日內補提理由書狀於本院(均須按他造當事人之人
數附繕本 )「切勿逕送上級法院」。 
中　　華　　民　　國　　111 　年　　5 　　月　　23　　日
                              書記官    莊琬婷
附錄本院論罪科刑法條：
修正前刑法第140條
於公務員依法執行職務時，當場侮辱或對於其依法執行之職務公
然侮辱者，處六月以下有期徒刑、拘役或三千元以下罰金。
對於公署公然侮辱者，亦同。